臺灣臺中地方法院刑事裁定　　　　　　　　　　　　　九十三年度聲再字第一七號
　　聲　請　人
　　即　被　告　甲○○
右列聲請人因傷害等案件，對於本院中華民國九十三年四月十四日九十三年度中簡上
字第五三號第二審確定判決聲請再審，本院裁定如左：
    主  文
再審之聲請駁回。
    理  由
一、再審聲請意旨略以：
（一）本院九十三年度中簡上字第五三號確定判決（下稱原確定判決）以刑法第三百
      零五條判處聲請人恐嚇危害安全罪，此部份聲請人提出新證據，即錄音帶及錄
      音帶譯文，證明告訴人盧奕霖所提之錄音譯文中，關於「．．．照常加你暗整
      ．．．」等情是虛偽不實的。
（二）所謂恐嚇危害安全罪之構成要件是必須「以加害生命、身體、自由、名譽、財
      產之事，恐嚇他人致生危害於安全者」始可，綜觀所有之證據，其中並沒有任
      何情事顯現聲請人有觸犯本法條之事實。另參照最高法院五十二年臺上字第七
      五一號判例：刑法第三百零五條之恐嚇罪，係以加害生命、身體、自由、名譽
      、財產之事恐嚇他人者，係指以使人生畏怖心為目的，而通知惡害之旨於被害
      人而言，若僅在外揚言加害，並未對被害人為惡害之通知，尚難構成本罪。可
      證本案之原確定判決明顯有判決失當之事實，依法應判處聲請人「無罪」才屬
      恰當。
（三）原確定判決認聲請人犯刑法第二百七十七條第一項，判處聲請人「普通傷害
      罪」，此部份依據原確定判決第二頁第三行所載：「『妨害自由作你來，麥來
      這套，你爸那關出來，照常加你暗整』（閩南語直翻）等語，以加害生命、身
      體之事恐嚇盧奕霖，致盧奕霖心生畏懼，足生危害盧奕霖之安全。盧奕霖乃打
      電話向台中市警局第三分局勤工派出所報案，甲○○即又基於傷害之犯意，徒
      手掐住盧奕霖之脖子，使盧奕霖受有後頸部外傷之傷害」等語。就以上判決，
      聲請人認為，告訴人在錄音證據中先說道：「我跟你講，我可以告你妨害自由
      哦。」，聲請人接著說：「麥來這套啦！你爸那會關，出來照常可以按那啦！
      驚三小？」，此時告訴人即同時打電話向台中市警局第三分局報警，其報案之
      說詞為「三分局喔！我跟你講，我這是大時代社區，現在有一件刑案我要報案
      ，我那個人身受到攻擊．．．」。上述之證據內容顯示原先告訴人是說要告「
      妨害自由」，但隨即在報案時卻改口稱「人身受到攻擊」，乃屬前後矛盾與事
      實不符之虛偽指控。另依告訴人及原確定判決文之敘述，所謂「犯罪事實」及
      「過程」是聲請人「先恐嚇盧奕霖」，使其心生畏懼而打電話報案，「之後」
      ，聲請人基於傷害犯意，徒手掐住告訴人的脖子，使告訴人受有後頸部外傷之
      傷害。但事實上由錄音證據顯示是：(1)告訴人先說「妨害自由」，(2)立即打電
      話報案改口稱「受到人身攻擊」，(3)之後錄音帶證明並沒有任何「傷害犯意」
      和「傷害行為」發生，也就是說告訴人在打電話報警時就指控聲請人進行人身
      攻擊了，因此可證明告訴人明顯的指控不實，而原確定判決也有違反刑事訴訟
      法第一百五十四條犯罪事實應依證據認定之，無證據不得推定其犯罪事實的規
      定。
（四）本案告訴人僅以「錄音帶及譯文」、「驗傷證明」、「證人證詞」為證據，惟
      其中卻沒有任何一個可以提列為「直接證據」的「有效證據」，尤其是告訴人
      指控聲請人的傷害行為是以「徒手掐住脖子」的方法，卻造成告訴人受有「後
      頸部外傷」的傷害？眾所習知「脖子」是在人的身體的正面，而後頸部是屬於
      人體的背面，以「徒手」「掐」的「前面」攻擊行為，如何可以造成「後面」
      的「外傷」結果？再者，如有外傷，又如何證明是何時、何地由何人所造成的
      ？參酌最高法院六十九年臺上字第四九一三號判例，科刑判決所認定之事實與
      所採之證據，不相適合，即屬證據上理由矛盾，其判決當然違背法令。刑事訴
      訟法上所謂認定犯罪事實之證據，係指足以證明被告確有犯罪行為之積極證據
      而言，該項證據必須適合於被告犯罪事實之認定，始得採為斷罪之資料。又依
      刑事訴訟法第一百五十五條第二項：無證據能力，未經合法調查，顯與事理有
      違或與認定事實不符之證據，不得作為判斷之依據。另再參酌最高法院五十四
      年臺上字第一九四四號判例：證據之證明力雖由法院自由判斷之，要必有相當
      之調查，始有自由判斷之可言，故審理事實之法院，對於案內一切證據，如未
      踐行調查程序，即不得遽為被告有利或不利之認定。而本案在案發當時告訴人
      有報案，且隨後立即有數名警察人員到場，後來告訴人有隨同員警前去勤工派
      出所作筆錄，而聲請人因係以「妨害自由」、「公然侮辱」之罪名被指控，及
      會議仍在進行而沒有被要求一起去派出所，但這些報案筆錄資料內容就是第一
      時間的有力證明，原確定判決竟未能就此部分進行事證調查，以明真相，致聲
      請人權益受到鉅大的損失而被判刑，爰依刑事訴訟法第四百二十條第一項第二
      款、第六款之規定聲請再審等語。
二、按有罪之判決確定後，原判決所憑之證言、鑑定或通譯已證明其為虛偽者，或因
    發現確實之新證據，足認受有罪判決之人應受無罪、免訴、免刑或輕於原判決所
    認罪名之判決者，為受判決人之利益，得聲請再審，刑事訴訟法第四百二十條第
    一項第二、六款定有明文。次依前開同條第二項之規定，依前開第二款情形聲請
    再審，其證明以經判決確定，或其刑事訴訟不能開始或續行非因證據不足者為限
    。又按所謂發現確實之新證據，係指該證據於事實審法院判決前已經存在，為法
    院、當事人所不知，不及調查斟酌，至其後始行發現，且就證據本身形式上觀察
    ，固不以絕對不須經過調查程序為條件，但必須顯然可認足以動搖原有罪確定判
    決，而為受判決人無罪、免訴、免刑或輕於原判決所認罪名之判決者為限。故受
    理聲請再審之最後事實審法院，應就聲請再審理由之所謂「新證據」，是否具備
    事實審判決前已經存在，為法院、當事人所不知，事後方行發見之「嶄新性」，
    及顯然可認足以動搖原有罪確定判決，應為無罪、免訴、免刑或輕於原判決罪名
    之「顯然性」二要件，加以審查，為判斷應否准予開始再審之準據。經查：
（一）聲請人雖主張告訴人於該案之指證述前後矛盾、與事實不符，原確定判決有刑
      事訴訟法第四百二十條第一項第一款所規定之再審事由，惟並未提出告訴人於
      該案之證述經判決為偽證確定之證明，或有刑事訴訟法第四百二十條第二項所
      規定之其他情形，聲請人主張原確定判決有此部分之再審事由，於法即屬未合
      。
（二）聲請人聲請再審所提出之所謂新證據，即錄音帶及譯文，係其與告訴人等人於
      九十二年六月六日晚上，在台中市南區大時代社區Ｃ區會議室開會時所錄製。
      而同一會議之錄音帶及譯文，業據告訴人於偵查中提出為證（見發查卷第二至
      五頁），並經檢察官於當庭播放錄音帶，勘驗錄音帶內容與告訴人所呈譯文一
      致，有筆錄一份在卷可憑（見偵查卷第十五、十六頁），復經原確定判決依法
      採為判決之基礎（見原確定判決理由第一點），業據本院調閱該案卷查核無訛
      。聲請人於事後復提出該業經調查之錄音帶及譯文，自難謂符合刑事訴訟法第
      四百二十條第一項第六款所謂「發現」確實之「新證據」可言。從而聲請人主
      張原確定判決有此部分之再審事由，亦有未洽。
（三）其餘聲請意旨所述，無非對原確定判決合法所認定之事實、適用之法律，憑一
      已之見，任意指摘，自非適法之再審事由。
三、綜上所述，原確定判決並無聲請人所主張之再審事由，聲請人據以聲請再審，為
    無理由，應予駁回。
四、據上論斷，應依刑事訴訟法第四百三十四條第一項規定裁定如主文。
中      華      民      國    九十三    年      九      月      十      日
                              臺灣臺中地方法院刑事第十一庭
                                  審判長法  官  蔡  名  曜
                                        法  官  郭  書  豪
                                        法  官  黃  渙  文
右正本證明與原本無異。
不得抗告。
                                        書記官
中      華      民      國    九十三    年      九      月      十      日
